【裁判字號】    91,交易,363
【裁判日期】    920827
【裁判案由】    過失傷害
【裁判全文】
臺灣高雄地方法院刑事判決                        九十一年度交易字第三六三號
    公  訴  人  臺灣高雄地方法院檢察署檢察官
    被      告  甲○○
右列被告因過失傷害案件，經檢察官提起公訴（九十一年度偵字第二四八號），本院
判決如左：
    主  文
甲○○因過失傷害人，處拘役拾日，如易科罰金，以佰元折算壹日。
    事  實
一、甲○○考領有普通小型車駕駛執照，於民國（下同）九十年三月五日七時三十分
    許，駕駛車號ＺＦ-五九四七號自用小客車，沿高雄市○○○路由南向北行駛，
    途經民族一路與熱河街交岔路口時，原應注意汽車行駛至交岔路口，轉彎車應讓
    直行車先行，而依當時柏油路面乾燥無缺陷、無障礙物，依其之智識能力並無不
    能注意之情況，竟疏於注意，於通過上開交岔路口時，冒然左轉，適有丙○○騎
    乘ＶＯＰ-二五一號輕型機車，沿民族一路由北往南行駛，原應注意機車行駛在
    設有快慢車道分隔線之慢車道上，時速不得超過四十公里，亦疏於注意，竟以高
  達七十公里之時速超速行駛，致甲○○駕駛之前開車輛右前保險桿與丙○○所騎
    乘之機車前輪發生撞擊，並使丙○○人車地，因而受有頭部外傷、骨盆骨折、左
    股骨骨折之傷害。甲○○於肇事後，在未被有偵查犯罪職權之機關或公務員發覺
    前，即主動留於現場，向前往肇事現場處理之警員坦承肇事嗣並接受裁判。
二、案經丙○○訴由台灣高雄地方法院檢察署檢察官偵查起訴。
    理  由
一、按告訴乃論之罪，其告訴應自得為告訴之人知悉犯人之時起，於六個月內為之，
    刑事訴訟法第二百三十七條第一項定有明文。再按案件有下列情形之一者，應諭
    知不受理之判決：三、告訴乃論之罪，其告訴已逾告訴期間者，刑事訴訟法第三
    百零三條第三款亦定有明文。本件車禍發生之時間即得為告訴之人知悉犯人之時
    間為九十年三月五日，而告訴人丙○○於九十年八月三十一日具狀向台灣高雄地
    方法院檢察署提出告訴，有收文戳章印於告訴狀可查（見台灣高雄地方法院檢察
    署九十年度他字第二九八一號卷第五頁），是告訴人提起本件告訴，尚未逾六個
    月之告訴期間，程序上自無不合，先予敘明。
二、訊據被告甲○○固不否認有於右揭時、地駕車撞及告訴人之事實，惟堅詞否認有
  何過失，辯稱：本件車禍發生地點位於慢車道右側靠近人行道處，可見伊早已完
    成轉彎動作欲進入熱河街口，而以告訴人之時速高達七十公里，伊並無從反應，
    並非伊疏於注意而發生車禍云云。經查：
（一）、右揭犯罪事實，業經告訴人指訴綦詳，且有道路交通事故調查報告表一紙及
        照片六幀附卷可查（見台灣高雄地方法院檢察署九十一年度偵字第二四八號
        卷第九頁）。
（二）、按汽車行駛至交岔路口，其行進、轉彎，應依左列規定：六、轉彎車應讓直
        行車先行，道路交通安全規則第一百零二條第一項第六款前段定有明文。而
        依道路交通事故調查報告表所附之事故現場圖顯示：肇事後，被告之車輛停
        於岔路口西側之熱河街東向與四向快速道行車路線處，頭西尾東，詎東西向
        快慢車道分隔線左前、後輪均為二．三公尺，右後側車角距民族路西側路邊
        延伸線一．五公尺；告訴人車輛倒於被告之車輛右側略後，頭略西南、尾略
        東北，距民族路西側路邊延伸線前輪一．０公尺、後輪０．０公尺，前輪並
        距被告車輛右後角二．五公尺，參諸雙方行向、路線、路況及車損程度，堪
        認被告轉彎車應讓直行車先行，為肇事原因之一，是被告既違反前開道路交
        通安全規則，對於本件車禍之發生應負過失責任，堪認無疑。基此，被告上
        開所辯：本件車禍發生地點位於慢車道右側靠近人行道處，可見伊早已完成
        轉彎動作欲進入熱河街口，故伊應無過失云云，自不足採。
（三）、次按行車速度，依標誌或標線之規定，無標誌或標線者，應依左列規定：二
        、在設有快慢車道分隔線之慢車道上，時速不得超過四○公里，道路交通安
        全規則第九十三條第一項第二款亦定有明文。而依道路交通事故調查報告表
        所附之事故現場圖顯示：撞擊後，告訴人之機車距被告之車輛右側車身達二
        ．五公尺，顯示告訴人之機車撞擊後向後反彈以致於產生此等二．五公尺之
        距離。由於撞擊後告訴人飛起來撞擊被告之車輛的擋風玻璃，所以機車之時
        速必高於時速二十三公里，告訴人才會在撞擊後產生此等翻躍結果。再根據
        被告之車輛撞擊後行駛約一個車身便可以停下，表示被告之車輛車速不高，
        約在二十公里至三十公里以下；並參以撞擊後告訴人之機車會倒退二．五公
        尺，其車速顯然較高，是告訴人於警詢自承當時時速七十公里等語（見台灣
        高雄地方法院檢察署九十一年度他字第二九八一號卷第二頁背面），應係合
        理可信；再經本院將本案送財團法人成大研究發展基金會鑑定肇事之責任，
        其鑑定結果亦採相同意見【見附於本院卷之財團法人成大研究發展基金會九
        十二年五月九日（92）成大研基建字第０八七五號函附鑑定意見書第六頁及
        第七頁】。是告訴人之當時之車速既違反前開規定，其對於本件車禍之發生
        ，亦同有過失，然被告仍不得以此解免其過失責任。
（四）、又被告領有普通小型車之駕駛執照，有公路監理電子閘門查詢表一紙附本院
        卷可查，其於右揭時、地駕駛自小客車，理應知曉並應注意遵守上揭道路交
        通安全規則之規定，且依當時情形並無不能注意之情事，竟疏未注意，行駛
        至交岔路口時，轉彎車未讓直行車先行，致被告駕駛之前開車輛右前保險桿
        與告訴人所騎乘之機車前輪發生撞擊，並使告訴人人車倒地，因而受有頭部
        外傷、骨盆骨折、左股骨骨折之傷害，亦有高雄醫學大學附設中和紀念醫院
        出具之診斷證明書一紙在卷可憑（見台灣高雄地方法院檢察署九十年度他字
        第二九八一號偵查卷第七頁背面），足見被告之過失行為與告訴人之受傷害
    間，具有相當因果關係。
（五）、而高雄市政府建設局車輛行車事故鑑定委員會就本件車禍事故，亦認同被告
        駕駛自小客車轉彎車未讓直行車先行，為肇事原因之一，有該會九十一年五
        月二十三日高市車鑑字第０九一０００二三五二號函暨所附鑑定意見書一份
        （見台灣高雄地方法院檢察署九十一年度偵字第二四八號卷第二十八、二十
        九頁）在卷足參。又高雄市車輛行車事故覆議鑑定委員會就本件車禍事故，
        依卷附跡證資料研議結論，亦照原鑑定意見，有該會九十一年十月九日高市
        覆字第八四三號函附本院卷可憑；再經本院將本案送財團法人成大研究發展
        基金會鑑定肇事責任，其鑑定結果亦採相同意見【見附於本院卷之財團法人
        成大研究發展基金會九十二年五月九日（92）成大研基建字第０八七五號函
        附鑑定意見書第九頁】。
（六）、綜上所述，被告上開所辯，顯係事後卸責之詞，事證明確，其犯行應堪認定
        。
二、核被告所為，係犯刑法第二百八十四條第一項前段之過失傷害罪。被告於肇事後
    ，在未被有偵查犯罪職權之機關或公務員發覺前，即主動留於現場，向前往肇事
    現場處理之警員坦承肇事嗣並接受裁判等情，業經證人即至現場處理之警員乙○
    ○證述屬實（見台灣高雄地方法院檢察署九十一年度偵字第二四八號卷第十二頁
    背面），已合於自首之要件，應依刑法第六十二條前段之規定減輕其刑。爰審酌
    被告因一時疏於注意而肇事；並於肇事後主動留於現場，向前往肇事現場處理之
    警員坦承肇事，就此部份而言，態度尚屬可取；惟於犯後僅坦承部分犯行，尚未
    見深切之反省；且造成告訴人受有頭部外傷、骨盆骨折、左股骨骨折等非輕之傷
    害，致使告訴人目前仍在復健中；並參酌告訴人所應負之過失責任比例及被告至
    今仍未能與告訴人達成和解等一切情狀，量處如主文所示之刑，並諭知易科罰金
    之折算標準。
據上論斷，應依刑事訴訟法第二百九十九條第一項前段，刑法第二百八十四條第一項
前段、第四十一條第一項、第六十二條前段，罰金罰鍰提高標準條例第一條前段、第
二條，判決如主文。
中      華      民      國    九十二    年      八      月    二十七    日
                                  臺灣高雄地方法院刑事第十四庭
                                          法  官  官  信  成
右正本證明與原本無異。
如不服本判決，應於判決送達後十日內，向本院提出上訴狀。
                                          書記官  林  明  忠
中    華    民    國      九十二      年      八      月      二十七    日
附錄法條：
刑法第二百八十四條第一項
因過失傷害人者，處六月以下有期徒刑、拘役或五百元以下罰金，致重傷者，處一年
以下有期徒刑、拘役或五百元以下罰金。


司法院資訊處製作；財團法人民間司法改革基金會備份。
